【裁判字號】    92,訴,297
【裁判日期】    920516
【裁判案由】    偽造文書等
【裁判全文】
臺灣臺中地方法院刑事判決                          九十二年度訴字第二九七號
    公  訴  人  臺灣臺中地方法院檢察署檢察官
    被      告  甲○○
右列被告因偽造文書等案件，經檢察官提起公訴（九十一年度偵字第一六三一六號）
，本院判決如左：
    主  文
甲○○共同偽造公印文，累犯，處有期徒刑壹年陸月。偽造之「乙○○」國民身分證
壹張（含「甲○○」照片壹張）、偽造之車號８Ｋ－６５０７號自用小客車行車執照
壹張、汽車號牌貳面、偽造之汽車買賣合約書上偽造之「乙○○」署押柒枚（含簽名
貳枚、指印伍枚）、偽造之領款收據上偽造之「乙○○」署押肆枚（含簽名壹枚、指
印枚）均沒收。
    事  實
一、甲○○曾於民國八十六年間因違反麻醉藥品管理條例案件，經本院以八十六年度
    訴字第二七七三號判處有期徒刑四月確定。同年間復因違反藥事法案件，經臺灣
    高等法院臺中分院，以八十七年度上訴字第一四ＯＯ號判處有期徒刑五月確定。
    嗣經臺灣高等法院臺中分院以八十七年度聲字第八四七號就前開二有期徒刑定其
    應執行之刑為有期徒刑七月確定，甫於八十八年四月八日執行完畢。詎甲○○猶
    不知悛悔警惕，復與綽號「俊良」之不詳姓名成年男子，共同意圖為自己不法之
    所有，於九十一年五月八日上午五時五十分許，在臺中市○○路、梅川東路口，
    竊取吳健國有之車號Ｂ５－３６３５號自用小客車（車型：三陽雅哥，一九九八
    年份出廠，一九九七ＣＣ，引擎號碼ＡＡ－ＡＮ０４７６３號），得手後旋與「
    俊良」共同基於偽造公文印、行使偽造私文書、行使偽造準文書、行使偽造特許
    證、行使偽造國民身分證之犯意聯絡，於九十一年五月間，在不詳地點，先將車
    號Ｂ５－３６３５自用小客車之原引擎號碼磨掉，改刻上與案外人乙○○所有同
    型式之車號８Ｋ－６５０７號自用小客車（註：該車並未失竊）相同之引擎號碼
    ＡＡ－ＡＮ３２５７９號，偽造足以為辨識汽車製造廠商出廠用意之準私文書。
    次偽造車號８Ｋ－６５０７號自用小客車之汽車號牌（特許證）二面，懸掛在前
    開竊得之車號Ｂ５－３６３５號自用小客車上。又偽造「乙○○」之國民身分證
    及車號８Ｋ－６５０７號自用小客車行車執照各一張，並在偽造之「乙○○」國
    民身分證上，以不詳方法偽造「內政部印」之公印文一枚及貼上「甲○○」之照
    片。再由甲○○於九十一年六月三日，前往「大有當舖」（址設台北市○○路三
    六號），持前開偽造之「乙○○」國民身分證、行車執照各一張及附著於前開贓
    車上之偽造汽車號牌二面及引擎號碼，冒充車主乙○○之名義，偽造乙○○名義
    之汽車買賣合約書（其上偽造「乙○○」署名七枚，包含簽名二枚、指印五枚）
    及領款收據（其上偽造「乙○○」署押四枚，包含簽名一枚、指印三枚），向「
    大有當舖」老闆丙○○提出行使，佯稱欲以新臺幣（下同）四十四萬元之價格典
    當該車輛，以此詐術致丙○○陷於錯誤，誤認甲○○確有權利得以典當該車輛而
    同意收當，並交付四十四萬元與甲○○收受，足以生損害於吳健國、乙○○、丙○○及監理機關對車籍管理之正確性。嗣因丙○○發覺有異，乃依車籍登記之地
    址前往臺北縣新莊市○○路三八三號尋找車主乙○○查證，於該址一樓發現車號
    ８Ｋ－６５０７號自用小客車（即俗稱Ａ、Ｂ車之本尊Ａ車），乃報警處理，經
    警方循線查獲甲○○，並扣得前開偽造之「乙○○」國民身分證一張、車號８Ｋ
    －６５０７號自用小客車行車執照一張及汽車號牌二面，因而查悉上情。
二、案經臺北市政府警察局移送臺灣臺中地方法院檢察署檢察官偵查起訴。
    理  由
一、右揭事實，除普通竊盜部分外，業據被告甲○○於本院審理時坦承不諱，核與證
    人乙○○於本院審理時證述情節相符，復與被害人丙○○、吳健國於警詢時陳述
    情節吻合，有渠等之警詢筆錄附卷可稽，並有車號Ｂ５－３６３５號、車號８Ｋ
    －６５０７號自用小客車車籍資料、臺中市警察局車輛失竊證明單、偽造之「乙○○」國民身分證一張（含甲○○照片一張）、偽造之車號８Ｋ－６５０７號自
    用小客車行車執照一張、汽車號牌二張、偽造之汽車買賣合約書影印本一張、偽
    造之領款收據影印本一張、偽造之引擎號碼ＡＡ－ＡＮ３２５７９號照片一張、
    車號Ｂ５－３６３５號自用小客車（已經懸掛偽造之車號８Ｋ－６５０７號自用
    小客車汽車號牌二面）及車號８Ｋ－６５０７號自用小客車（即俗稱Ａ、Ｂ車之
    本尊Ａ車）照片二張在卷足憑。前開扣案之「乙○○」國民身分證一張，經本院
    送內政部警政署刑事警察局以儀器檢視之鑑驗方法鑑驗結果，該國民身分證並無
    浮水印，且印刷字跡與標準國民身分證樣張不符，而認定係偽造之國民身分證等
    情，有該局九十二年四月三日刑鑑字第五Ｏ三四八號鑑驗通知書存卷可參。車號
    ８Ｋ－６５０７號自用小客車行車執照並未遺失乙節，業據證人乙○○於本院審
    理時結證明確，並有其經原始核發並未申請補換照之車號８Ｋ－６５０７號自用
    小客車行車執照影本一張附卷可稽，觀諸前開扣案之車號８Ｋ－６５０７號自用
    小客車行車執照上有關牌照號碼、引擎號碼等資料均與真正之車號８Ｋ－６５０
    ７號自用小客車行車執照記載資料相同，唯獨車身號碼ＡＤ０３７８８號卻與失
    竊之車號Ｂ５－３６３５號自用小客車車身號碼相符，而與車號８Ｋ－６５０７
    號自用小客車車身號碼不同，顯係為配合將竊得之車號Ｂ５－３６３５號自用小
    客車作冒名典當之銷贓處分而偽造前開行車執照無訛。扣案之８Ｋ－６５０７號
    自用小客車汽車號牌二面，經臺北市政府警察局送監理機關委託之汽車號牌製造
    廠商宏忠實業有限公司鑑定結果，以該汽車號牌原漆非該公司配方，外框模型及
    字模非該公司模具成型、鋁材厚度亦不相符，而認定係偽造之汽車號牌等情，有
    宏忠實業有限公司鑑定報告書在卷足憑。前開汽車買賣合約書及領款收據之指印
    經臺北市政府警察局送內政部警政署刑事警察局以指紋電腦及指紋特徵比對法鑑
    驗結果，與該局檔存之甲○○指紋卡之左拇指指紋相符，有該局九十一年六月二
    十一日刑紋字第Ｚ000000000號鑑驗書存卷可證，堪認被告前開自白為
    真實。被告雖矢口否認有為右揭普通竊盜犯行，然觀諸被告與「俊良」共同將竊
    得吳健國所有之車號Ｂ５－３６３５號自用小客車以偽造汽車號牌、引擎號碼及
    行車執照之方式，將該車外觀身分變更為與乙○○所有之車號８Ｋ－６５０７號
    相同之自用小客車，再持偽造「乙○○」國民身分證（其上貼有被告之照片），
    由被告冒用「乙○○」名義偽造汽車買賣合約書、領款收據，至「大有當舖」典
    當該車輛，顯係有計劃性之犯罪模式，其復有實際管領該失竊車輛之行為，足認
    其對竊取車號Ｂ５－３６３５號自用小客車部分，亦與「俊良」有犯意聯絡及行
    為分擔，而為共同正犯無訛。綜上所述，本案事證明確，被告犯行洵堪認定。
二、按汽車之引擎號碼，係汽車製造廠商出廠之標誌，乃表示一定用意之證明，依刑
    法第二百二十條第一項規定，應以私文書論。被告將原有車號Ｂ５－３６３５號
    自用小客車引擎上之引擎號碼ＡＡ－ＡＮ０４７６３號磨掉，於其上偽造車號８
    Ｋ－６５０７號自用小客車之引擎號碼ＡＡ－ＡＮ３２５７９號，應屬偽造而非
    變造（最高法院六十六年度臺上字第一九六一號判例參照）。汽車牌照為公路監
    理機關所發給，固具有公文書之性質，惟依道路交通安全規則第八條規定，汽車
    牌照包括號牌、行車執照及拖車使用證，僅為行車之許可憑證，自屬於刑法第二
    百十二條所列特許證之一種（最高法院六十三年臺上字第一五五Ｏ號判例參照）
    。偽造國民身分證，並於其上偽造「內政部印」之公印加蓋其上者，依司法院院
    解字第三Ｏ二Ｏ號解釋及司法院大法官會議釋字第八十二號解釋，應成立刑法第
    二百十二條及第二百十八條第一項之罪，並依同法第五十五條從一重處斷。刑法
    第二百十七條所謂「署押」，乃指於紙張或物體上簽署之姓名或其他符號，以表
    示其承認該文書之效力，與印文有同一之作用。若以捺指印以代替簽名者，因該
    指印同為代表姓名之意，其作用及效力與簽名無異，自屬「署押」之一種。核被
    告甲○○前開所為，係犯刑法三百二十條第一項之普通竊盜罪、同法第二百十六
    條行使第二百十條、第二百二十條第一項之偽造準私文書罪（偽造引擎號碼）、
    同法第二百十六條行使第二百十二條之偽造特許證罪（偽造汽車號牌、行車執照
    ）、同法第二百十六條行使第二百十二條之偽造國民身分證罪、同法第二百十八
    條第一項之偽造公印文罪（偽造國民身分證上之「內政部印」）、同法第二百十
    六條行使第二百十條之偽造私文書罪（汽車買賣合約書、領款收據）及同法第三
    百三十九條第一項之詐欺取財罪。被告偽造準私文書、偽造特許證、偽造國民身
    分證及偽造私文書（偽造「乙○○」署押之行為，為偽造私文書之階段行為）之
    低度行為，分別為行使偽造準私文書、行使偽造特許證、行使偽造國民身分證及
    行使偽造私文書之高度行為所吸收，均不另論罪。被告與綽號「俊良」之不詳姓
    名成年男子間，就前開犯行，有犯意聯絡及行為分擔，為共同正犯。被告以一行
    使行為，同時行使偽造準私文書（引擎號碼）、偽造特許證（汽車號牌、行車執
    照）、偽造國民身分證及偽造私文書（汽車買賣合約書、領款收據），而同時觸
    犯行使偽造準私文書罪、行使偽造特許證罪、行使偽造國民身分證罪及行使偽造
    私文書罪，為想像競合犯，依刑法第五十五條規定，從一重依行使偽造私文書罪
    處斷。被告所犯普通竊盜罪、行使偽造私文書罪、偽造公印文罪及詐欺取財罪間
    ，係基於竊取車輛後以改變車輛身分及冒用他人名義典當獲利之犯罪目的而為之
    犯罪行為，有方法結果之牽連關係，為牽連犯，依刑法第五十五條規定，從一依
    情節較重之偽造公印文罪處斷。被告偽造「內政部印」公印文犯行，公訴意旨雖
    未論及，然與前開有罪部分有牽連犯裁判上一罪關係，本為起訴效力所及，本院
    自應併予審理。被告曾於八十六年間因違反麻醉藥品管理條例案件，經本院以八
    十六年度訴字第二七七三號判處有期徒刑四月確定。同年間復因違反藥事法案件
    ，經臺灣高等法院臺中分院，以八十七年度上訴字第一四ＯＯ號判處有期徒刑五
    月確定。嗣經臺灣高等法院臺中分院以八十七年度聲字第八四七號就前開二有期
    徒刑定其應執行之刑為有期徒刑七月確定，甫於八十八年四月八日執行完畢等情
    ，有臺灣高等法院被告全國前案紀錄表及臺灣臺中地方法院檢察署刑案資料查註
    紀錄表附卷可稽，被告前受有期徒刑執行完畢，五年以內再犯本件有期徒刑以上
    之罪，為累犯，應依刑法第四十七條規定加重其刑。爰審酌被告已有刑事前案紀
    錄，業如前述，猶不知悛悔而再犯本案，堪認其品行不佳且無悛悔向上之心，並
    斟酌被告因貪圖不法利益，以竊取車輛後改變身分之方式，再冒用他人名義典當
    獲利，嚴重影響監理機關對車籍管理之正確性，並對吳健國、乙○○及丙○○造
    成實質之損害，惡性非輕，其與「俊良」係有計劃性之犯罪，對社會治安危害甚
    大，且犯後並未完全坦承犯行及與被害人達成和解，難認已有全然之悔意等一切
    情狀，量處如主文所示之刑，以示懲儆。扣案偽造之「乙○○」國民身分證一張
    （含甲○○照片一張）、偽造之車號８Ｋ－６５０７號自用小客車行車執照一張
    、汽車號牌二面為被告與共犯「俊良」共有，供前開犯罪所用之物，業據被告供
    陳在卷，爰依刑法第三十八條第一項第二款規定宣告沒收。偽造之汽車買賣合約
    書上「乙○○」之簽名二枚、指印五枚、偽造之領款收據上「乙○○」之簽名一
    枚、指印三枚，均屬偽造之署押，雖未經扣押在案，然無積極證據證明業已滅失
    ，爰依刑法第二百十九條規定宣告沒收。至於前開偽造之「乙○○」國民身分證
    上之偽造「內政部印」公印文一枚，雖為偽造之印文，然業因該國民身分證經本
    院宣告沒收而包括在內，自不得重覆為沒收之諭知，附此敘明。
據上論斷，應依刑事訴訟法第二百九十九條第一項前段，刑法第二十八條、第二百十
六條、第二百十條、第二百十二條、第二百十八條第一項、第二百二十條第一項、第
三百二十條第一項、第三百三十九條第一項、第五十五條、第四十七條、第二百十九
條、第三十八條第一項第二款，罰金罰鍰提高標準條例第一條前段，判決如主文。
中      華      民      國    九十二    年      五      月    十六      日
                              臺灣臺中地方法院刑事第三庭
                                      法  官  陳  得  利
右正本證明與原本無異。
如不服本判決，應於送達後十日內向本院提出上訴狀（須附繕本），上訴於臺灣高等
法院臺中分院。
                                      書記官
中      華      民      國    九十二    年      五      月    二十一    日
附錄本案論罪科刑法條全文：
刑法第二百十六條
行使第二百十條至第二百十五條之文書者，依偽造、變造文書或登載不實事項或使登
載不實事項之規定處斷。
刑法第二百十條
偽造、變造私文書，足以生損害於公眾或他人者，處五年以下有期徒刑。
刑法第二百十二條
偽造、變造護照、旅券、免許證、特許證及關於品行、能力服務或其他相類之證書、
介紹書，足以生損害於公眾或他人者，處一年以下有期徒刑、拘役或三百元以下罰金
。
刑法第二百二十條
在紙上或物品上之文字、符號、圖畫、照像，依習慣或特約，足以為表示其用意之證
明者，關於本章及本章以外各罪，以文書論。
錄音、錄影或電磁紀錄，藉機器或電腦之處理所顯示之聲音、影像或符號，足以為表
示其用意之證明者，亦同。
稱電磁紀錄，指以電子、磁性或其他無法以人之知覺直接認識之方式所製成之紀錄，
而供電腦處理之用者。
刑法第三百二十條
意圖為自己或第三人不法之所有，而竊取他人之動產者，為竊盜罪，處五年以下有期
徒刑、拘役或五百元以下罰金。
意圖為自己或第三人不法之利益，而竊佔他人之不動產者，依前項之規定處斷。
前二項之未遂犯罰之。
刑法第三百三十九條
意圖為自己或第三人不法之所有，以詐術使人將本人或第三人之物交付者，處五年以
下有期徒刑、拘役或科或併科一千元以下罰金。
以前項方法得財產上不法之利益或使第三人得之者，亦同。
前二項之未遂犯罰之。


司法院資訊處製作；財團法人民間司法改革基金會備份。
